【裁判字號】    97,秩抗,3
【裁判日期】    971231
【裁判案由】    違反社會秩序維護法
【裁判全文】
臺灣桃園地方法院刑事裁定               97年度秩抗字第3號
抗  告  人
即被移送人  乙○○
選任辯護人  黃勝文律師
上列抗告人因違反社會秩序維護法案件，不服本院桃園簡易庭中
華民國97年9 月26日所為97年度桃秩字第472 號裁定，提起抗告
，本院裁定如下：
    主  文
抗告駁回。
    理  由
一、本件原裁定以抗告人即被移送人乙○○，於民國97年7 月23
    日為警查獲前回溯72小時內某時許，在臺灣地區某處，有吸
    食煙毒或麻醉藥品以外迷幻物品Ｋ他命（Ketamine）之違反
    社會秩序維護法之行為，而依同法第66條第1 款、第22條第
    1 項第2 款、第2 項之規定，處以罰鍰新臺幣（下同）6,00
    0 元，並沒入扣案之第三級毒品Ｋ他命１包（毛重0.83公克
    ）及殘留有第三級毒品Ｋ他命之殘渣袋2 只。
二、抗告意旨略以：其係於97年7 月23日凌晨，與友人甲○○協
    同另2 名「傳播妹」一同至址設桃園縣桃園市○○○路○ 段
    80巷27號「蘇活汽車旅館301 室」中飲酒作樂，係甲○○利
    用其上廁所之機會，將愷他命慘入飲料中，而其乃在不知情
    之狀況下，誤飲經該摻有愷他命之飲料，故其並無吸食愷他
    命之犯意，然原審未予詳查即遽下裁定，顯有未洽，自應撤
    銷原裁定云云。
三、經查：
    (一)抗告人為警通知到場後並採集尿液，送請臺灣檢驗科技股
      份有限公司以酵素免疫分析法初步檢驗，再以氣象層析質
      譜儀法確認檢驗方式鑑驗後，「Ketamine」項目確呈陽性
      反應，有該公司97年8 月28日濫用藥物檢驗報告及桃園縣
      政府警察局被採尿人尿液暨毒品真實姓名與編號對照表、
      檢體監管紀錄長在卷可稽。又酵素免疫分析法屬免疫學分
      析原理，當其他藥物與毒品化學結構相近才可能引起偽陽
      性；氣相層析質譜儀法則係目前確認藥物篩檢結果時最常
      採用之確認方法，在良好的操作條件下，以氣相層析質譜
      儀作藥物及其代謝物之定性及定量分析，幾乎不會有偽陽
      性反應產生，此經行政院國軍退除役官兵輔導委員會臺北
      榮民總醫院83年4 月7 日（83）北總內字第03059 號、行
      政院衛生署管制藥品管理局92年6 月20日管檢字第092000
      4713號函述甚明。再依據Clarke's Isolation  Identifi
      cation of Drugs 第二版記載，Ｋ他命服用後於72小時內
      ，約有90% 排泄於尿液中，其於尿液中排出之最長時限，
      受施用劑量、施用方式、個人體質及其代謝情況等因素影
      響，因個案而異，一般可檢出之最長時限為2 至4 天，此
      亦經行政院衛生署管制藥品管理局以91年9 月23日管檢字
      第109652號函釋在案，是抗告人於為警採尿回溯72小時內
      之某時許，確有吸食第三級毒品Ｋ他命之事實，即足堪認
      定。
    (二)抗告人雖以前揭情詞置辯，惟查：
      1.本件抗告人之尿液除驗出有愷他命之陽性反應外，亦同
        時驗出有第二級毒品MDMA之陽性反應，故亦經員警就涉
        嫌施用第二級毒品之部分移送予臺灣桃園地方法院檢察
        署檢察官偵辦，而抗告人雖於該案及本件均辯稱其係於
        同時誤飲甲○○摻有Ｋ他命及MDMA之飲料，然其於該案
        警詢中，先係供稱：其4 人於進入汽車旅館之房間後，
        即圍在一起喝果汁，後來甲○○即取出Ｋ他命及搖頭丸
        ，除搖頭丸係自行吞下外，Ｋ他命則與「傳播妹」摻入
        香煙中吸食，故若其之尿液驗出毒品陽性反應，一定係
        甲○○放在飲料（果汁）中等語；後於偵查中則改稱：
        其4 人係一起喝酒，故應係誤飲摻有Ｋ他命之酒類等語
        。而甲○○於該案偵查中則先係陳述：渠並未看到抗告
        人誤飲摻有Ｋ他命之酒類，後再具狀表示因當日抗告人
        一再制止渠施用毒品，故利用抗告人上廁所之機會，將
        Ｋ他命、搖頭丸及安非他命3 種毒品同時摻入酒杯中飲
        用，後抗告人返回房間後，因抗告人玩輸遊戲，2 名「
        傳播妹」中之1 名即將摻有毒品之酒類倒予抗告人飲用
        等語，此業經本院依職權調取臺灣地方法院檢察署97年
        度毒偵字第5456號全卷核閱屬實，則不僅抗告人與證人
        彼此間就該日過程之描述已顯不相符，甚而各自間前後
        所述亦有所矛盾，已難為本院所採信。
      2.抗告人再於本件之本院訊問中改稱：當日因甲○○向其
        表示心情不好，欲找人聊天，其乃先與甲○○至路邊之
        7-11便利商店買酒後，進入上開汽車旅館房間中喝酒，
        而甲○○更當面取出Ｋ他命施用，其雖有制止，但未為
        甲○○所理會。約20至30分鍾後，復有2 名「傳播妹」
        進入房間，4 人便一起喝酒聊天，期間其曾去上廁所，
        而當其返回房間欲再喝酒時，「傳播妹」有向其表示酒
        怪怪的，盡量不要喝，但其想說是自己買的酒，應該無
        所謂，此時甲○○則獨自一人安靜坐在旁邊，後甲○○
        卻突然情緒失控，並於砸毀房間之電視等設備後，駕車
        離去等語；惟此不僅又與其先前在該案中之辯稱不符，
        亦與當日證人甲○○在本院訊問中所證述之：渠與抗告
        人當日係在OK或全家便利商店買完酒後，即前往汽車旅
        館喝酒，約10餘分鐘後，渠所找之2 名「傳播妹」亦到
        場，而渠當場雖有取出Ｋ他命及搖頭丸準備施用，惟皆
        遭抗告人所制止而未施用，故其乃利用抗告人上廁所之
        機會，將Ｋ他命及搖頭丸摻入自己之酒杯中，後係因「
        傳播妹」不注意才將渠酒杯中的酒倒予抗告人飲用等語
        ，就抗告人究係如何誤飲摻有毒品酒類之陳述亦有極大
        差距。是若本件確係抗告人誤飲摻有毒品之酒類，又豈
        可能抗告人及證人就事發經過之陳述會前後一再反覆且
        又互核不符？況依抗告人所辯，其雖有制止證人甲○○
        施用毒品，惟未為證人所理會，則證人本即可公開施用
        ，又何需將毒品摻入酒杯中？此亦不合常理。再復以抗
        告人為警查獲本件吸食Ｋ他命之非行，係肇因於證人涉
        嫌毀損蘇活汽車旅館310 號房之房內設備，且證人與抗
        告人私交甚篤，可由二人相約於汽車旅館房間內飲酒作
        樂、抒發情感得知，是證人既有愧於好友即抗告人在先
        ，復擔憂抗告人因本案失去工作，證詞自難免對抗告人
        有所迴護，故證人上開證述，自不為本院所採信。
      3.本件經本院函詢行政院衛生署管制藥品管理局，Ｋ他命
        之成份為何，且若直接施用是否會有刺激、辛辣等異味
        後，該局乃係函覆以：ketamine於常溫下為白色結晶粉
        末，具輕微特殊味道，而Ｋ他命煙亦具有輕微苦味，有
        該局97年12月1 日管檢字第0970011901號函在卷可稽，
        再參以抗告人上開所辯，其於上完廁所再飲用酒類時，
        「傳播妹」有事先提醒其酒中有異等語，則若抗告人確
        係誤飲，衡情當於口中查覺有異味時，即應有所警覺而
        將之吐出或僅啜取小口，不致仍大量飲用，然本件抗告
        人之尿液經檢驗後竟含有高達526ng/ml之Ｋ他命濃度，
        有上開濫用藥物檢驗報告在卷可憑，已遠超過衛生署所
        公告之判斷值100ng/ml，亦足堪認抗告人辯稱僅係單純
        誤飲一節，顯非事實。
      4.準此，抗告人上開所辯，均不足採，其確有吸食煙毒或
        麻醉藥品以外迷幻物品之非行，自堪以認定，而應予處
        罰。又扣案殘留有Ｋ他命之殘渣袋2 只，因無法與殘留
        其上之Ｋ他命析離，而應一併視為毒品，與另扣案之Ｋ
        他命1 包（毛重0.83公克），均係毒品危害防制條例第
        2 條第2 項第3 款所規定之第三級毒品，依同條例第11
        條之1 之規定，無正當理由，不得擅自持有，自係屬社
        會秩序維護法第22條第1 項第2 款之查禁物，依同法第
        22條第2 項規定，不論屬於行為人與否，應予沒入。
四、綜上所述，抗告人確有吸食Ｋ他命，其所為即該當於社會秩
    序維護法第66條第1 款所定處罰要件，原審據此裁處抗告人
    罰鍰6,000 元，並就扣案之愷他命1 包及殘留有愷他命之殘
    渣袋2 只均諭知沒入，其認事用法俱無不合，量處罰鍰亦稱
    允適，抗告意旨猶執前詞指摘原裁定不當，為無理由，自應
    予以駁回。
據上論斷，應依社會秩序維護法第58條、第92條，刑事訴訟法第
412 條，裁定如主文。
中    華    民    國    97    年    12     月   31    日
                  刑事第十庭  審判長法  官   江德民
                                    法  官   陳添喜
                                    法  官   蘇昌澤
以上正本證明與原本無異。
不得再抗告。
                                    書記官   田宜芳
中    華    民    國    98    年    1     月    5     日


司法院資訊處製作；財團法人民間司法改革基金會備份。
